【裁判字號】    89,易,14
【裁判日期】    890215
【裁判案由】    傷害
【裁判全文】
臺灣嘉義地方法院刑事判決                            八十九年度易字第一四號
    公  訴  人  臺灣嘉義地方法院檢察署檢察官
    被      告  乙○
    被      告  戊○○
右列被告因家庭暴力罪之傷害案件，經檢察官提起公訴（八十八年度偵字第六八二○
號、七一九八號），本院判決如左︰
    主  文
乙○、戊○○傷害人之身體，各處有期徒刑月，如易科罰金，以佰元折算壹日。
扣案之耙子壹把沒收。
    事  實
一、乙○與戊○○係妯娌關係，二人為住宅後之菜圃界址爭吵數年，亦曾為該地互毆
    叫罵，雙方因此閒隙甚深，於民國八十八年九月十二日下午四時許，乙○持其所
    有之農用耙子一把，在戊○○位於嘉義縣新港鄉月眉村一鄰月眉潭八九之三號住
    處後方菜圃從事農作，因戊○○認為乙○越界耕作，雙方始發生激烈爭吵，並基
    於傷害對方身體之犯意，以該把農用耙子為奪取對象發生拉扯及互毆，二人皆以
    手腕握住該把耙子，互不相讓，適有住於戊○○上開住處之房客丁○○（業為不
    起訴處分）見狀，旋即通知戊○○之子甲○○（業為不起訴處分）前往處理，待
    甲○○至現場時，見二人仍緊握該把耙子互相叫罵，甲○○遂上前握住該把耙子
    之木柄處，以轉一圈之方式使其二人放手，乙○於爭執過程中受有右手臂皮下瘀
    血長四˙五公分、寬二公分，右腕擦傷長一˙二公分、寬０˙二公分，右肘擦傷
    長二˙五公分、寬０˙五公分，右大腿皮下瘀血長十三公分、寬四公分等傷害，
    戊○○則受有左手掌部挫傷皮下紅瘀長二公分、寬一公分，左大腿部挫傷皮下瘀
    血二處，一處長十公分，寬三公分，另一處長四公分寬二公分之傷害。嗣由乙○
    報警前往處理，並扣得乙○所有供犯罪所用之耙子一把。
二、案經乙○及戊○○互訴請嘉義縣警察局民雄分局報請臺灣嘉義地方法院檢察署檢
    察官偵查起訴。
    理  由
一、訊據被告乙○、戊○○均矢口否認有右揭傷害犯行，被告乙○辯稱：「當時我在
    菜圃裡工作，戊○○欲阻止我工作，遂與我發生拉扯，並呼叫甲○○及丁○○前
    來共同毆打我，我皆無還手」云云；被告鄭秀鶯則辯稱：「係乙○先拿耙子打我
    ，我才與他爭執該把耙子，並未反擊乙○」云云。惟查右揭事實業據告訴人兼被
    告乙○及戊○○分別於警訊時、偵查中，及本院審理時指訴綦詳，核與證人即當
    時目睹事發經過之鄰居丁○○、丙○○於偵查中及本院審理時證稱：當天見被告
    二人發生爭執，並緊握耙子互相叫罵，嗣乙○自己以頭撞擊耙子之木樁等情節相
    符，復有行政院衛生署嘉義醫院出具之診斷證明書影本二份附於偵查卷，及扣案
    之耙子一把可資佐證。且被告二人早於八十八年一月二十七日，因土地糾紛發生
    爭執互毆，此有嘉義縣新港鄉調解委員會調解書影本一份附於偵查卷可按，衡之
    案發當天被告二人均在現場，且雙方積怨甚深，適發生土地糾紛，再參諸卷附雙
    方之診斷證明書所載其等各受有如事實欄所載之傷勢情形，殊難認其二人均僅遭
    對方毆打而毫無還手之理，顯見其二人所辯應係卸責飾詞，不足採信，事證明確
    ，被告二人犯行均堪以認定。
二、核被告二人所為，均係犯刑法第二百七十七條第一項之傷害罪，查被告二人為妯
    娌關係，對於土地使用糾紛，不思循正常法律途徑解決，竟意氣用事，以嚴重肢
    體衝突發洩積怨。爰審酌其二人犯罪之動機、目的、手段、品行、犯罪所生之損
    害及犯後仍飾詞矯辯，不知悛悔等一切情狀，各量處如主文所示之刑，並諭知易
    科罰金之折算標準。
三、扣案之耙子一把，為被告乙○所有且供其等犯罪所用之物，業據其於本院審理時
    供承在卷，應依刑法第三十八條第一項第二款規定宣告沒收。
據上論斷，應依刑事訴訟法第二百九十九條第一項前段，刑法第二百七十七條第一項
、第四十一條、第三十八條第一項第二款，罰金罰鍰提高標準條例第一條前段、第二
條，判決如主文。
本案經檢察官廖家陽到庭執行職務。
中      華      民      國    八十九    年      二      月     十五     日
                                臺灣嘉義地方法院刑事第一庭
                                        法  官  唐  淑  民
右正本證明與原本無異。
如不服本判決，應於判決送達後十日內向本院提出上訴狀( 應附繕本 )。
中      華      民      國    八十九    年      二      月     十五     日
                                        書記官  林  育  興
附  錄：
刑法第二百七十七條第一項：傷害人之身體或健康者，處三年以下有期徒刑、拘役或
                          一千元以下罰金。


司法院資訊處製作；財團法人民間司法改革基金會備份。
